臺灣高等法院臺中分院刑事判決　　　　　　　　　　九十四年度上訴字第一三七號
　　上　訴　人
　　即　被　告　甲○○
　　　　　　　　丁○○
　　共　　　同
　　指定辯護人　本院公設辯護人　戊○○
　　上　訴　人
　　即　被　告　壬○○
　　選任辯護人　黃呈利
右上訴人因擄人勒贖等案件，不服臺灣臺中地方法院九十三年度重訴字第二五二九號
中華民國九十三年十二月十六日第一審判決（起訴案號：臺灣臺中地方法院檢察署九
十三年度偵字第一三五四五號、一三五五０號），提起上訴，本院判決如左：
    主　　  文
上訴駁回。
    事  　　實
一、甲○○與壬○○係夫妻，丁○○與甲○○夫妻為朋友。緣甲○○、壬○○夫妻因
    為買賣股票負債約新台幣（下同）三、四百萬元，經濟欠佳，而甲○○因任職設
    於臺中市○○路○段三六號力揚人力仲介公司之業務員，於民國九十三年一、二
    月間，曾替從事醫師工作之己○○仲介菲律賓國籍之勞工，多次接觸後認己○○
    家中經濟狀況不錯，竟思以擄人勒贖之方式非法取得財物，而與壬○○、丁○○
    共同基於意圖為自己不法所有之犯意聯絡，而與丁○○、壬○○分別有如下犯行
    ：
（一）於九十三年七月中旬某日起至七月二十六日十八時許，甲○○與丁○○先在臺
      中縣大甲鎮某夜市及大甲鎮市區甲○○所駕駛之車牌號碼Ａ４－６３４１號自
      用小客車上（車主為壬○○）等處，共同達成擄走己○○再向其家屬勒贖六百
      萬元花用之謀議。甲○○與丁○○二人謀議確定後，隨即於同年月二十七日十
      時許，先至臺中市○區○○里○○○街一七巷九號己○○住處附近，觀察己○○之生活作息及上班情形，決定作案之時機，復至臺中縣清水鎮○○路附近勘
      查地形，選定臺中縣清水鎮○○路前公路局大甲溪橋收費站廢棄廳舍為擄取己○○後拘禁之地點，甲○○並且將擄人勒贖之計劃告知壬○○。
（二）為擄己○○至拘禁地點之後離開拘禁地點時能掩人耳目，避免使用其等所有或
      楊明輝所有之汽車而被發現，三人復共同意圖為自己不法之所有，於同年月二
      十八日二十一時許，由甲○○持壬○○先前於九十三年六月間因向友人丙○○
      借用車牌號碼５Ｖ－８５３７號自用小客車（車主為丙○○之父乙○）之機會
      而擅自複製該車之鑰匙，夥同丁○○前往臺中市○○路軍福十九路口，竊取丙○○所使用之車牌號碼５Ｖ－８５３７號自用小客車，以供代步，得手後由丁○○駛往臺中縣清水鎮○○路橋下放置。
（三）同年月二十九日下午五時許，甲○○駕車搭載丁○○一同前往臺中市○○路「
      特力屋」商店，購買繩索、膠帶、鐵鎚、塑膠束帶、鐵釘、口罩、剪刀及鐵橇
      等物，再於同日下午六時許至臺中市○○路旁某刀具店購買西瓜刀二把，做為
      犯罪之工具，準備妥當之後，二人隨即與壬○○共進晚餐。晚餐後未久，甲○○即指示壬○○前往臺中市○○○路○段三六七號三樓「長春健診」診所附近
      跟蹤己○○之下班與返家時間，同時甲○○、丁○○二人攜帶其等所購買之上
      開犯罪工具，共同騎乘甲○○之不知情兒子余家豪之紅色機車前往臺中市○○○街一七巷九號己○○住處附近埋伏，甲○○且將事先以電腦繕打完成之擄人
      、恐嚇與交款指示函，預先放置於該住處附近之反光鏡下。甲○○並於九十三
      年七月二十九日二十一時二十八分四十三秒，在己○○上開住處附近其所埋伏
      之處，以其所手持之000000000號行動電話，撥打給位於台中市○○○路○段「長春健診」診所附近跟蹤己○○之壬○○所手持之0000000
      000號行動電話聯繫；當日二十一時三十四分五十二秒，位於台中市○○○
      路○段「長春健診」診所附近跟蹤己○○之壬○○，再以其所手持之上開行動
      電話，撥打給在己○○上開住處附近埋伏之甲○○手持之上開行動電話聯繫；
      另在當晚二十一時三十七分五十四秒位於台中市○○路跟蹤己○○之壬○○，
      則繼續以其所手持之上開行動電話撥打給在己○○上開住處附近埋伏之甲○○
      所手持之上開行動電話聯繫；當晚二十一時四十一分三十一秒、二十一時四十
      三分二十三秒，在己○○上開住處附近埋伏之甲○○以其所手持之上開行動電
      話，與在台中市○○路四四八號之一號附近之壬○○所手持之上開行動電話各
      互通一次，壬○○並至遲在當晚二十一時五十七分三十秒以前即已到達己○○
      上開住處附近。嗣己○○於當晚二十一時五十分許駕車返回台中市○○○街住
      處，為埋伏在該地之甲○○與丁○○發現，二人立即頭戴全罩式安全帽、口戴
      口罩並持西瓜刀，至己○○停車之車庫處，由丁○○持西瓜刀抵住已把車停妥
      而下車準備關鐵門之己○○之脖子，而控制己○○自由，並將己○○推至己○○所駕駛之自用小客車後座，由甲○○接手駕駛車輛，另丁○○則持刀在車輛
      後座控制，且以膠帶綁住己○○雙眼。甲○○、丁○○擄人得逞後，立刻驅車
      由臺中市○○路沿臺中縣豐原市、神岡鄉往臺中縣清水鎮之方向行駛。其間甲○○曾於當晚二十一時五十七分三十秒、二十二時十四分一秒以其所手持之0
      000000000號行動電話，撥打給其配偶壬○○所手持之000000
      0000號行動電話二次。當晚二十二時四十八分四十一秒（原判決誤為二十
      二時二十分許），由丁○○在車上持己○○所使用之0000000000號
      行動電話，開始撥打至己○○之配偶辛○○所使用之0000000000號
      行動電話，恫嚇辛○○稱：「你先生在我手上，你要配合給六百萬元，否則將
      看不到你先生！」，同日二十三時五分十七秒，丁○○再以電話通知辛○○至
      屋外拿取上開信函觀看，並將電話交由己○○與辛○○對談，己○○畏懼遭害
      ，僅得要求辛○○依丁○○之要求付款。嗣於同日二十三時十六分三十秒甲○○、丁○○先將己○○載至臺中縣清水鎮（原判決誤載為神岡鄉）一處空地（
      依通聯紀錄顯示其發射基地位置在台中縣清水鎮○○路四００－二一號四樓）
      ，再由丁○○撥打第三通電話確認辛○○已取得前開信函，並願依信函指示付
      款。甲○○、丁○○二人隨即將己○○押往臺中縣清水鎮甲南陸橋下，改乘早
      已停置該處之車牌號碼５Ｖ－８５３７號自用小客車，將己○○載往臺中縣清
      水鎮○○路○○路局大甲溪橋收費站廢棄廳舍樓上，先以木板及繩索綑縛己○○，續以版模、鐵釘等物將該處出入口封住，藉以拘禁己○○，並防止外人發
      現。甲○○、丁○○二人完成前開拘禁己○○及勒贖行為後，本已離去，並由
      甲○○於翌日凌晨零時十一分三十五秒，以其所持之上開行動電話，撥打給在
      台中市○○路○段二二０之十八號十五樓住處之壬○○，請其開車前來載其回
      去。甲○○與丁○○嗣因想到未將己○○之口摀住，其二人又折返該處將己○○之嘴巴貼住。同年七月三十日零時四十分許，臺中縣警察局清水分局員警莊
      正宏、張時銘二人正駕駛巡邏車行經附近，接獲該分局勤務指揮中心指示：「
      臺中縣清水鎮○○路前公路局大甲溪橋收費站廢棄廳舍處有人喊救命」，乃急
      速前往查看。甲○○、丁○○發現警察前來，立即逃逸，員警莊正宏、張時銘
      二人進入該處後，發現己○○遭綑綁，緊急通知警察局派員支援，並開始在該
      處附近搜索，未幾，即在該處約二十公尺外逮捕全身沾滿青草、污泥之甲○○
      ，而丁○○則趁隙逃逸。員警並在上開前公路局大甲溪橋收費站廢棄廳拘禁己○○處（原判決誤載為甲○○住處）扣得甲○○、丁○○二人不及帶走之其所
      有供其綁架犯罪所用之西瓜刀二把、安全帽一頂、膠帶二個、綑綁己○○用之
      膠帶一團、鐵釘一盒及束線帶十三條、剪刀一支、繩子一綑等物。嗣於九十三
      年七月三十日十八時三十分許，丁○○在有偵查犯罪職權之機關及人員未發覺
      其涉案之前，即主動至臺中縣警察局清水分局向警員供述其犯罪之經過，並接
      受裁判，並供出壬○○涉案。員警乃於九十三年七月三十日二十二時三十分許
      ，持檢察官核發之拘票，臺中市○○路○段二二０之十八號十五樓，拘提壬○○到案。
二、案經臺中縣警察局清水分局報請臺灣臺中地方法院檢察署檢察官偵查起訴。
    理　　  由
一、訊據上訴人即被告（下稱被告）甲○○、丁○○均坦承其二人於右揭時地擄人事
    實，惟否認被告壬○○有參與其等二人之綁架，均辯稱：此次綁架為伊二人所為
    ，壬○○並不知伊二人要綁架何人，壬○○去跟蹤己○○，於跟丟後，就回去云
    云。惟訊據上訴人即被告（下稱被告）壬○○則矢口否認有參與共同被告甲○○
    、丁○○右揭犯行，辯稱：伊雖在九十三年七月二十九日之前，有聽到被告甲○○、丁○○說要去綁架，但伊並未聽到綁架之實際內容，九十三年七月二十九日
    下午五時許，被告甲○○、丁○○去購買繩索、膠帶、鐵鎚、塑膠束帶、鐵釘、
    口罩、剪刀、鐵橇及西瓜刀等物，伊並不知情，伊係後來才去與被告甲○○、丁○○一起用晚餐，不知被告甲○○、丁○○他們要去談綁架被害人己○○之事，
    晚餐後，被告甲○○指示伊前往臺中市○○○路○段三六七號三樓「長春健診」
    附近跟蹤被害人己○○之車，因當時被告甲○○喝很多酒，又很兇，伊怕他會打
    伊，所以才隨便敷衍他過去跟車，之後伊故意跟丟被害人己○○之車。伊事前既
    不知被告甲○○、丁○○要綁架被害人己○○之事，事後亦未參與綁架被害人己○○之事，去跟被害人己○○之車，僅係敷衍被告甲○○而已，伊應不構成擄人
    勒索罪云云。
二、經查：（一）被告甲○○、丁○○對於其二人如何計劃、準備、分工、竊取車輛
    及擄走被害人己○○進而向被害人之配偶辛○○勒贖六百萬元之事實，業據被告
    甲○○、丁○○於警詢時、偵查中、原審及本院審理時均已供承甚詳，並經被害
    人己○○及其配偶辛○○於警詢時及原審審理時證述其被害之經過甚明，並有擄
    人、恐嚇與交款指示函一份、被害人己○○在前公路局大甲溪橋收費站廢棄廳舍
    處被綁架之現場照片四幀（見偵字第一三五四五號卷第一七頁至第一九頁、第二
    六頁至二九頁）、被害人己○○受傷之診斷證明書二份附卷可稽（見偵字第一三
    五四五號卷第五六頁、偵字第一三五五０號卷第一三頁）。而被告甲○○、丁○○確曾於九十三年七月二十九日二十二時四十八分四十一秒、二十三時五分十七
    秒、二十三時十六分三十秒，持被害人己○○所使用之0000000000號
    行動電話，撥打至己○○之配偶辛○○所使用之0000000000號行動電
    話共三次，此有通聯紀錄在卷可憑（見原審卷第九八頁），另車牌號碼５Ｖ－８
    ５３７號自用小客車之車主係丙○○之父乙○所有，由丙○○使用，而被告壬○○利用其借車時擅自複製該車鑰匙，該車於九十三年七月二十八日二十一時，在
    台中市○○路、軍福十九路口失竊在一情，業據證人丙○○於警詢時證述明確，
    並有車牌號碼５Ｖ－８５３７號自用小客車贓物認領保管單，及失竊資料個別查
    詢報表－查詢資料認可資料各一張在卷可稽（見偵字第一三五四五號卷第六七頁
    至第七０頁、第三二頁），復有扣案之西瓜刀二把、安全帽一頂、剩餘膠帶二個
    、綑綁被害人用之膠帶一團、鐵釘一盒、束線帶十三條、繩子一綑及剪刀一支可
    資佐證。雖證人丙○○於本院審理時證稱：被告甲○○曾在喝酒時有跟伊說，為
    方便其借車，要複製伊所使用之自用小客車之鑰匙云云，然證人亦不諱言，被告
    甲○○、壬○○每次向其借車時均有向其拿鑰匙等語，按被告甲○○、壬○○苟
    真有經證人丙○○之同意去複製錀匙，其於向證人丙○○借車時，自可使用其複
    製錀匙，然其多次向證人丙○○借車竟未曾使用過其複製錀匙，可見被告壬○○
    去複製錀匙，顯然係方便被告甲○○、丁○○去竊取丙○○之上開自用小客車，
    俾作為綁架被害人己○○之用。證人丙○○於本院審理中證稱：被告甲○○曾在
    喝酒時，有跟伊提及要複製伊所使用之自用小客車云云，係與事實不符，其先前
    在警詢時之上開陳述顯與事實相符，較為可信（依刑事訴訟法第一百五十九條之
    二之規定，自得採為證據）。（二）被告甲○○雖供稱其將被害人己○○載往臺
    中縣清水鎮○○路○○路局大甲溪橋收費站廢棄廳舍樓上，以木板及繩索綑縛被
    害人己○○，續以版模、鐵釘等物將該處出入口封住，予以拘禁被害人己○○後
    ，離開不久又折還被害人己○○上開拘禁處，係害怕被害人己○○被蚊子咬而去
    幫其點蚊香云云。然查：員警在上開前公路局大甲溪橋收費站廢棄廳舍拘禁被害
    人己○○處，並未查獲被告甲○○所供稱之蚊香，而被害人己○○於原審以證人
    身分經詰問時供稱：被告甲○○、丁○○他們車子開走時，忘了綁伊嘴，他們一
    開走，伊就喊救命，後來被告甲○○又走回來摀住伊嘴巴，他們回來後，伊未聞
    到有蚊香之味道等語（見原審卷第一０七頁、第一０八頁）。被告丁○○於偵查
    中供稱：伊與被告甲○○將被害人己○○帶到前公路局大甲溪橋收費站廢棄廳舍
    處樓上，再用繩索綁架被害人己○○手及腳，當時被害人己○○眼睛還是綁著膠
    帶，我們綁好被害人己○○後，即先跑了，後來被告甲○○說忘了把被害人己○○（原筆錄明顯誤載為甲○○）口摀住，所以我們又回到現場，想把被害人己○○綁好，伊綁好後，伊就看到巡邏車來，伊即跑掉，被告甲○○在現場被捉到。
    我們在走時（指第一次離開現場時）沒有貼住被害人己○○之嘴巴，可能是我們
    綁架失敗之地方等語（見偵字第一三五五０號卷第二五頁、第三六頁），從未提
    到其折回現場係為害怕被害人己○○被蚊子咬，要幫其點蚊香之事。另被害人己○○在現場被救出時，嘴巴已被貼住，此有現場照片可稽（見偵字第一三五四五
    號卷第二六頁）。可見被告甲○○、丁○○於將被害人己○○拘禁在上開廢棄廳
    舍樓上後，離開時，並未將被害人己○○之嘴巴摀住，始讓被害人己○○把握此
    機會喊救命，得以讓附近之人聽到而向員警報案，被告甲○○、丁○○不久之後
    又折還拘禁被害人己○○上開處所，被告丁○○卻將被害人己○○之嘴巴綁住，
    可見被告甲○○、丁○○係因忘了把被害人己○○之嘴巴綁住，害怕被害人己○○張開未綁住嘴巴喊求救，始回到現場，並非害怕被害人己○○被蚊子咬才折回
    去幫其點蚊香。是被告甲○○上開所供稱其因怕被害人己○○被蚊子咬，才折回
    現場去幫其點蚊香云云，顯係事後杜撰之詞，無非係要法院相信其善待肉票，俾
    能從輕量刑，自不足採。是此部分之事實已臻明確，其請求傳訊當時查獲其之員
    警證明現場確有蚊香，已無必要，應駁回其聲請。（三）被告壬○○於警詢時稱
    ：被告甲○○、丁○○於九十三年七月二十九日二十一時四十分許，在台中市○○○街一七巷一九號前，綁架被害人己○○，並向其家屬勒贖六百萬元之事，伊
    知情，大約在案發前四至五日即開始計劃此次之綁架，被告甲○○有告知伊，伊
    始知悉，因缺錢及負債始出此下策。被告甲○○於綁架日，有叫伊跟蹤被害人己○○之車號Ｙ二－八八九七號自用小客車，伊有前往台中市○○○路與忠明路口
    ，發現此部車，但並未跟上，伊即以伊之0000000000號行動電話通知
    手持0000000000號行動電話之甲○○，九十三年七月三十日凌晨零時
    許，伊有接到被告甲○○打來之行動電話，叫伊前往台中縣大甲鎮○○路綽號阿
    鳳住處載他，伊在途中就接到清水分局三田派出所員警之電話叫伊直接到派出所
    等語（見偵字第一三五五０號卷第九頁至一一頁）；於九十三年七月三十一日偵
    查時亦作同樣之供述並供述其對被告丁○○所言「於九十三年七月二十七日在被
    告壬○○家吃飯時，被告壬○○即已知情，二十九日綁架前被告甲○○、丁○○
    去買要綁架之物，被告壬○○都知道」一情，係正確，並表示其確實知道（見偵
    字第一三五五０號卷第二六頁至二七頁、第三七頁至第三八頁）。而共同被告丁○○於警詢時對於被告壬○○涉案部分則證稱：九十三年七月二十八日二十一時
    許，在台中市○○路、軍福十九路口，由被告甲○○以自備鑰匙行竊５Ｖ－８５
    ３７號自小客車，並將該車交給伊開回清水鎮甲南陸橋下放置，二十九日午後被
    告甲○○駕車帶伊一同至台中市○○路特力屋商店購買繩索、膠帶、鐵鎚、塑膠
    束帶後，再至台中市○○路旁刀具店購買西瓜刀二把，伊與被告甲○○及其妻即
    被告壬○○先行吃晚餐，晚餐後被告甲○○叫被告壬○○到台中市○○○路○段
    三六七號三樓長春健診跟蹤被害人己○○下班返家時間，伊二人也埋伏在己○○
  東光二街住所附近。約二十一時五十分許，伊二人見己○○駕駛Ｙ２－８８９７
    號自小客車返家下車之際，甲○○即趨前控制己○○，伊則持西瓜刀押住己○○
    頸部後將其推入己○○座車後座，再由甲○○駕駛該部賓士車駛離現場。本件擄
    人勒贖是由甲○○及我共謀犯案，甲○○之妻壬○○曾於二十九日依照甲○○之
    指示至長春健診跟蹤己○○下班返家時間，其對犯案計劃皆知情等語。（見偵字
    第一三五五０號卷第六頁至第七頁）；於偵查中供稱：被告甲○○於九十三年七
    月二十八日晚上九時多，與伊一起去台中市○○路，被告甲○○說該車為其友人
    所有，我們下車，就由被告甲○○拿出鑰匙發動行駛，車子由伊開走，伊開到清
    水鎮甲南陸橋。綁架前，我們於下午一時多相約見面，見面後，被告甲○○載伊
    到台中市特力屋購買繩子、膠帶、鐵鎚、鐵撬等物，西瓜刀是甲○○拿錢叫伊在
    刀具店購買，後來伊與甲○○及甲○○太太一起去吃晚飯，吃飽飯後，甲○○叫
    他太太去被害人醫院看被害人是否已下班，由伊與甲○○在楊先生家裡附近巷子
    裡面等，後來，甲○○太太打電話來說她跟丟了（於本院審理時改稱不知她與甲○○說什麼），甲○○仍決定繼續等，等到（晚上）九時五十分，看到被害人下
    班回來，車庫門打開，甲○○先下車靠過去，等甲○○控制好被害人後，才叫伊
    過去，伊拿刀將被害人押上車。被告壬○○對擄人勒贖行動知情，被告壬○○是
    在二十七日晚間在她家吃飯時，她即已知情，二十九日綁架前我們買東西等語（
    見偵字第一三五五０號卷第二三頁至第二五頁）。由被告壬○○、丁○○上開供
    詞，可確認被告壬○○就本案擄人勒贖之計劃，及被告甲○○、丁○○事先準備
    擄人所用之工具，確實已經事先知悉，而於被告甲○○、丁○○出發前往被害人
    住處附近埋伏擄人之前，並且受被告甲○○之指示前往被害人上班之診所跟蹤被
    害人下班之時間及返家之路線，以便通報給被告甲○○及丁○○知悉。又000
    0000000號行動電話與0000000000號行動電話之用法雖登記為
    被告甲○○之妹余咪麗，此有通聯紀錄可稽（見原審卷第一七一頁、第一七六頁
    ），然實際上分別為被告甲○○及壬○○所持用，業據被告甲○○及壬○○分別
    於警詢時及偵查中供述明確（見偵字卷第一三五四五號卷七頁、偵字第一三五五
    ０號偵查卷第二七頁）。而被告甲○○在九十三年七月二十九日二十一時二十八
    分四十三秒，以其手持之000000000號行動電話，打給被告壬○○所手
    持之0000000000號行動電話；當晚二十一時三十四分五十二秒，被告
    壬○○以手持之0000000000號行動電話，打給被告甲○○手持之00
    0000000號行動電話。而當時被告甲○○行動電話之基地發射位置均在台
    中市○○路二六六號十二樓頂，據被告甲○○供稱當時其人在被害人己○○位於
    台中市○○○街住處附近埋伏。而被告壬○○行動電話之基地發射位置在台中市
    ○○○路一段四二三號十二樓頂，據被告壬○○供稱當時其人在臺中市○○○路
    ○段三六七號三樓「長春健診」診所附近跟蹤己○○。另在當晚二十一時三十七
    分五十四秒、二十一時四十一分三十一秒、二十一時四十三分二十三秒，被告甲○○以其手持之000000000號行動電話，與被告壬○○所手持之000
    0000000號行動電話互通三通行動電話，依被告甲○○行動電話之基地發
    射位置係在台中市○○路二六六號十二樓頂及台中市○○街六０號頂樓（此地亦
    在東光二街附近），可知被告甲○○當時其人仍在被害人己○○位於台中市○○○街住處附近埋伏。而被告壬○○行動電話之基地發射位置在台中市○○路二０
    ０號十四樓頂、台中市○○路四四八號之一號頂樓，可見當時被告壬○○仍在台
    中市區，而依卷附之被害人己○○手持之0000000000號行動電話通聯
    紀錄顯示（見原審卷第九八頁、一０六頁），被害人己○○曾在當晚二十一時三
    十七分三十二秒曾撥打行動電話，其中華電信公司行動電話之基地發射位置在台
    中市○○路二００號十三樓樓頂，與被告壬○○臺灣大哥大行動電話之基地發射
    位置在台中市○○路二００號十四樓頂非常接近。另當日二十一時五十七分三十
    秒，被告甲○○以其手持之000000000號行動電話，打給被告壬○○所
    手持之0000000000號行動電話，講了十三秒話，當時被告甲○○行動
    電話之基地發射位置空白（空白表示係新基地位置，故通聯紀錄未記載），據被
    告甲○○、丁○○及被害人己○○供稱當時被告甲○○、丁○○已綁架被害人己○○，開車由台中市○○○鎮○路途中（綁架時間為當日二十一時五十分許），
    而當時被告壬○○行動電話之基地發射位置在台中市○○路二六六號十二樓頂，
    即在被害人己○○位於台中市○○○街住處附近。綜上通聯紀錄研判，被告壬○○確有依被告甲○○指示前往臺中市○○○路○段三六七號三樓「長春健診」診
    所附近，跟蹤被害人己○○之下班與返家，且被告壬○○至少有跟蹤己○○至台
    中市○○路二００號附近，其間在短短之三十分鐘內被告壬○○與甲○○互通行
    動電話竟達六次之多，並非僅有一次撥打行動電話給被告甲○○而已，且被告壬○○於「長春健診」診所附近跟蹤被害人己○○後，並未有返家之情形，反而一
    路沿著台中市市○○路、大雅路前往位於臺中市○○○街被害人己○○住處附近
    ，其至遲在當晚二十一時五十七分三十秒前即已到達被害人己○○上開住處附近
    ，且其到達被害人己○○住處附近之時間，與被害人己○○到達之時間又極為接
    近。是其辯稱：伊故意跟丟被害人己○○後，與甲○○打完一次電話後即返家，
    伊不知被告甲○○、丁○○要綁架之被害人係己○○，亦不知甲○○與丁○○係
    要去被害人己○○住處綁架被害人己○○云云，顯與事實不符，要無可採。另被
    告甲○○、丁○○於九十三年七月二十九日二十三時五十分許，已將被害人己○○綁架押在車內，而前往臺中縣清水鎮○○路局大甲溪橋收費站廢棄廳舍處，迄
    翌日凌晨零時四十分許，被告甲○○為警查護止，被告甲○○與被告壬○○以上
    開行動電話互通三次，即九十三年七月二十九日二十一時五十七分三十秒、二十
    二時十四分一秒、翌日零時十一分三十六秒，此有上開行動電話通聯紀錄可稽。
    而上開翌日零時十一分三十六秒所互通之行動電話，係被告甲○○以其所持之上
    開行動電話，撥打給在台中市○○路○段二二０之十八號十五樓住處之壬○○，
    請其開車前來載其回去一情，業據被告甲○○、壬○○於警詢、原審審理中（見
    偵字第一三五四五號卷第七頁、原審卷第一四九頁、偵字第一三五五０號卷第十
    頁反面）供述明確。若非被告壬○○有參與此次綁架事宜，被告甲○○豈有在綁
    架期間不欲人知之時，仍與被告壬○○以行動電話保持聯繫之理？甚至被告甲○○在將被害人己○○拘禁後，還要求被告壬○○於深夜零時多之時，從台中市其
    住處前來載其回台中市住處。而被告壬○○確實有開車前往，亦經被告壬○○於
    警詢時供述明確（偵字第一三五五０號卷第十頁反面）。在在顯示，被告壬○○
    不僅在事前即對被告甲○○、丁○○計劃綁架被害人己○○之事即已知情，並以
    自己犯罪之意思，分擔跟蹤被害人己○○下班返家時間及返家之路線，以便通報
    給被告甲○○及丁○○知悉，其雖未與被告甲○○、丁○○一同將被害人己○○
    押上車帶至臺中縣清水鎮○○路局大甲溪橋收費站廢棄廳舍處，然其在被告甲○○、丁○○將被害人己○○押上車帶至臺中縣清水鎮○○路局大甲溪橋收費站廢
    棄廳舍處這段期間，仍與被告甲○○以行動電話保持聯繫，並於被告甲○○、丁○○將被害人己○○拘禁完畢後，還依被告甲○○行動電話之指示，開車前往接
    回被告甲○○，核其所為已構成正犯，非止於幫助犯或預備犯而已。是共同被告
    甲○○及丁○○於本院審理時以證人之身分經詰問所證稱：被告壬○○對本案綁
    架之詳細計劃不知情，我們二人並未跟被告壬○○說要綁架被害人己○○之事，
    係因被告甲○○喝很多酒口氣很兇，被告壬○○始不得不前往跟蹤被害人己○○
    ，被告壬○○在跟蹤被害人己○○後，僅打一通電話給被告甲○○後就回家，被
    告壬○○並未參與本案之綁架云云，均屬迴護被告壬○○之詞，顯與事實不符，
    自不足採。被告壬○○辯稱：伊雖在九十三年七月二十九日之前，有聽到被告甲○○、丁○○說要去綁架，但伊並未聽到綁架之實際內容，九十三年七月二十九
    日下午五時許，被告甲○○、丁○○去購買繩索、膠帶、鐵鎚、塑膠束帶、鐵釘
    、口罩、剪刀、鐵橇及西瓜刀等物，伊並不知情，伊係後來才去與被告甲○○、
    丁○○一起用晚餐，不知被告甲○○、丁○○他們要去談綁架被害人己○○之事
    ，晚餐後，被告甲○○指示伊前往臺中市○○路○段三六七號三樓「長春健診」
    附近跟蹤被害人己○○之車，因當時被告甲○○很多酒，又很兇，伊怕他會打伊
    ，所以才隨便敷衍他過去跟車，之後伊故意跟丟被害人己○○之車。伊事前既不
    知被告甲○○、丁○○要綁架被害人己○○之事，事後亦未參與綁架被害人己○○之事，去跟被害人己○○之車，僅係敷衍被告甲○○而已，伊應不構成擄人勒
    索罪云云，無非係卸責之詞，顯與事實不符，亦不足採信。而被告丁○○於上開
    警詢時及偵查中之陳述，雖與其在本院審理時以證人身分經過詰問所為之供述不
    符，然其與事實相符，具有較可信之特別情況，自足採信（依刑事訴訟法第一百
    五十九條之二之規定，自得為證據）。（三）綜上所述，本案事證已甚明確，被
    告甲○○、丁○○、壬○○三人上開犯行均堪以認定。
三、按擄人勒贖係指意圖勒贖而擄人而言。行為人苟以勒贖之目的而擄人，祇須被擄
    人喪失行動自由，而置於加害者實力支配之下即屬既遂，其事後果否實施勒贖，
    向何人勒贖，有無取得贖款，以及何人交付贖款均不影響其已成立之犯罪，是以
    擄人勒贖之罪，縱勒贖未遂，而擄人既遂，仍應負既遂之責，至擄人行為，祇需
    使被害人喪失行動自由而移置於自己實力支配之下，即屬既遂。次按，擄人勒贖
    係妨害自由與恐嚇之結合犯（最高法院二十三年上字第七四一號判例參照），故
    於擄人勒贖過程中所為之妨害自由與恐嚇行為，均為該罪結合行為之一，無另論
    予妨害自由罪或恐嚇罪之必要。查本案被告甲○○、壬○○、丁○○三人基於犯
    意聯絡擄走被害人己○○，已向其家屬要求贖金六百萬元，雖未得款即遭拘捕，
    惟其等已將被害人己○○押上車控制行動自由，並且將被害人己○○押往臺中縣
    清水鎮○○路○○路局大甲溪橋收費站廢棄廳舍樓上，以木板及繩索綑縛被害人
    己○○，續以版模、鐵釘等物將該處出入口封住，以拘禁被害人己○○，顯已將
    被害人己○○置於實力支配之下，雖因檢警查緝致取贖未果，其等犯行仍屬既遂
    。又上開被害人丙○○所有之車牌號碼５Ｖ－８５３７號自用小客車（車主為丙○○之父乙○），雖係被告甲○○及丁○○二人前往臺中市○○路、軍福十九路
    口所竊取，被告壬○○並未一起前往，然其等竊取該自用小客車之目的，係為將
    被害人己○○擄至拘禁地點之後，被告甲○○及丁○○要離開拘禁地點時作為交
    通工具，以期能掩人耳目，避免使用自己或被害人己○○之汽車而被發現，且係
    使用被告壬○○事先複製之該自用小客車鑰匙發動竊取，被告壬○○共犯此部分
    竊盜之犯行相當明確。核被告甲○○、丁○○、壬○○三人所為，均係犯刑法第
    三百二十條第一項竊盜罪及第三百四十七條第一項之擄人勒贖罪。又被告甲○○
    、丁○○、壬○○三人就上開所犯竊盜罪及擄人勒贖罪，有犯意聯絡及行為分擔
    ，均為共同正犯。又被告甲○○、丁○○、壬○○為犯擄人勒贖罪而竊取車輛為
    工具，其所犯竊盜罪與擄人勒贖罪二罪間，有方法結果之牽連犯關係，應從一重
    之擄人勒贖罪處斷。至被害人己○○遭綁架後，雖然受有左側顏面切割傷約十五
    公分、右側手腕鈍挫傷約三乘十公分，及頸部絞傷之傷害，此有診斷證明書附卷
    可憑（見偵字第一三五五０號卷第一三頁、偵字第一三五四五號卷第五六頁），
    惟被害人己○○左側顏面之切割傷，係被告丁○○持西瓜刀押住己○○時不慎劃
傷，已據被告丁○○於警詢時供述明確，至己○○左手腕之鈍挫傷及頸部絞傷之
    傷害，應係遭被告甲○○、丁○○綑綁所致，是被害人己○○上開傷害應係被告
    甲○○及丁○○以強暴之手段擄取己○○所造成之當然結果，不另構成傷害罪，
    併予敘明。被告丁○○於有權偵查犯罪之機關及人員發覺之前，即於九十三年七
    月三十日十八時三十分許，至臺中縣警察局清水分局向警員主動供述其犯罪之經
    過，並接受裁判，此有該分局九十三年七月三十日偵訊（調查）筆錄可憑（見偵
    字第一三五五０號卷第六頁），符合自首之規定，自應依刑法第六十二條前段規
    定減輕其刑。原審審理結果，認被告甲○○、丁○○、壬○○犯上述之罪，依刑
    法第二十八條、第三百二十條第一項、第三百四十七條第一項、第五十五條、第
    六十二條前段、第三十七條第二項、第三十八條第一項第二款，罰金罰鍰提高標
    準條例第一條前段之規定，審酌被告甲○○、丁○○、壬○○不思以正當工作掙
    取金錢，為貪圖不法利益，竟恣意選定擔任醫師之被害人己○○為強擄之目標勒
    取贖金，其等行為對社會治安、人身安全所造成之危害非輕，惟其等尚未取得贖
    款即為員警查獲及被告甲○○、丁○○犯罪後坦承大部分犯行，被告壬○○否認
    犯行，與本案被告甲○○、丁○○、壬○○參與本案所居之地位等一切情狀，判
    處被告甲○○有期徒刑十二年，被告丁○○有期徒刑十年，被告壬○○有期徒刑
    八年，並認被告甲○○、丁○○、壬○○三人所犯擄人勒贖罪，依其犯罪性質，
    均有褫奪公權之必要，而均依法宣告褫奪公權五年，並將扣案之西瓜刀二把、膠
    帶二個、膠帶一團、鐵釘一盒、束線帶十三條、剪刀一支、繩子一綑，依法併宣
    告沒收，併敘明扣案之安全帽一頂、香煙盒二盒、手電筒一支、口罩一個、手提
    袋三個、礦泉水四瓶、帽子二頂、衛生紙一包、梳子一支、廣告紙一張不併予宣
    告沒收，經核其認事用法及量刑均無妥適，並無違法不當之處。查被告甲○○為
    警在現場附近查獲後，於警所作第一次筆錄時，仍否認犯罪，不肯吐實，嗣經警
    告知被害人己○○已指認其為綁架歹徒之一時，始坦承其犯案，此有員警第一次
    警詢筆錄可稽（見偵字第一三五四五號卷第六頁至第七頁）。其雖在第二次警詢
    筆錄時，坦承其犯案，然仍刻意不將其共犯被告丁○○之姓名供出，卻杜撰其共
    犯係綽號肉呆，並向員警表示其不知其年籍云云，且刻意未提及被告壬○○涉案
    部分，此有員警第二次警詢筆錄可稽（見偵字第一三五四五號卷第八頁至第九頁
    ）。而被告丁○○並非綽號肉呆，被告甲○○不曾叫其肉呆，而是叫被告丁○○
    為阿志，業經被告丁○○於警詢時供述明確（見偵字第一三五五０號卷第六頁反
    面），顯然被告甲○○雖事後供稱其涉案，然仍刻意保護被告丁○○、壬○○。
    若非被告丁○○於事後至警局自首，供出其涉案，及供出被告壬○○涉案，員警
    勢必花費更多時間去調查。而被告甲○○自警詢迄今，其供詞仍刻意迴護被告壬○○，要非被告丁○○於警詢時、偵查中及被告壬○○於警詢時供出部分實情，
    及上開通聯紀錄顯示被告壬○○之上開行為，即有可能讓法院為被告甲○○自始
    至終及被告丁○○於原審及本院審理時所迴護被告壬○○之詞所蒙蔽。而被告甲○○事後又折回現場係因忘了把被害人己○○之嘴巴綁住，害怕被害人己○○張
    開未綁住嘴巴喊求救，並非害怕被害人己○○被蚊子咬才折回去幫其點蚊香，已
    如上述，而被告甲○○卻杜撰其係因害怕被害人己○○被蚊子咬，才折回現場去
    幫其點蚊香，請求本院以其善待肉票能夠從輕量刑，可見被告甲○○犯後態度不
    佳，而其所犯之罪，法定刑為死刑、有期徒刑或七年以上有徒刑，原判決審酌被
    告甲○○如上所述之犯罪一切情狀，僅判處被告甲○○有期徒刑十二年，褫奪公
    權五年，已寬待被告甲○○，並無量刑過重之情事。被告甲○○以其厚待被害人
    己○○而上訴意旨指摘原判決量刑過重，為無理由，應予駁回其上訴。至被告丁○○部分，其雖事後自首，並於警詢中供出被告壬○○涉案之部分案情，然其於
    原審及本院審理時，為迴護被告壬○○，對於被告壬○○部分，仍語多保留，並
    變更其在警詢時及偵查中對被告壬○○不利部分之供詞，是原審審酌其上所述之
    犯罪一切情狀，判處其有期徒刑十年，褫奪公權五年，堪稱妥適。被告丁○○上
    訴意旨指摘原判決量刑過重，為無理由，亦應予駁回其上訴。至被告被告壬○○
    雖於警詢時供出部分其涉案之案情，然其事後竟翻供該部分，且其自始至終對於
    其在「長春健診」診所附近，跟蹤被害人己○○之下班與返家時，其間在短短之
    三十分鐘內，與甲○○互通行動電話竟有六次之多，已如上述，其竟辯稱僅有一
    次而已云云，掩飾其他次數之通話情形，且被告壬○○於「長春健診」診所附近
    跟蹤被害人己○○後，並未有返家之情形，反而一路沿著台中市市○○路、大雅
    路前往位於臺中市○○○街被害人己○○住處附近，其至遲在當晚二十一時五十
    七分三十秒前即已到達被害人己○○上開住處附近，且其到達被害人己○○住處
    附近之時間，與被害人己○○到達之時間又極為接近，已如上述，其竟辯稱其故
    意跟丟被害人己○○後，與被告甲○○打完一次電話後即返家，其不知被告甲○○、丁○○要綁架之被害人係己○○，亦不知甲○○與丁○○係要去被害人己○○住處云云，顯然係刻意掩飾其有到被害人己○○住處附近之事實。另被告甲○○、丁○○將被害人己○○綁架押在車內，而前往臺中縣清水鎮公路局大甲溪橋
    收費站廢棄廳舍處，迄翌日凌晨零時四十分許，被告甲○○為警查獲止，被告甲○○與被告壬○○曾以上開行動電話互通三次，已如上所述，其竟僅提及上開翌
    日零時十一分三十六秒所互通一次之行動電話而已，刻意掩飾其在被害人己○○
    被綁架期間，與被告甲○○另互通之二次行動電話及其通話內容。可見被告壬○○犯罪態度不佳，惟念及其夫妻均因此案而罹犯刑典，是原審審酌如上所述一切
    情狀，從輕判處被告壬○○有徒刑八年，褫奪公權五年，尚稱妥適。被告壬○○
    仍執前詞否認犯罪而指摘原判決不當，為無理由，亦應駁回其上訴。
據上論結，應依刑事訴訟法第三百六十八條，判決如主文。
本案經檢察官庚○○到庭執行職務。
中　　　華　　　民　　　國　　　九十四　 年　　  四　     月    二十    日
                                    臺灣高等法院臺中分院刑事第八庭
                                          審判長法  官  羅  得  村
                                                法　官　劉  榮  服
                                                法　官　巫　政　松
右正本證明與原本無異。
如不服本判決應於收受送達後十日內向本院提出上訴書狀，其未敘述上訴之理由者並
得於提起上訴後十日內向本院補提理由書（均須按他造當事人之人數附繕本）。
                                                書記官  陳　妙　瑋
中　　　華　　　民　　　國　　　九十四　 年　　  四　     月   二十一   日
附錄本案所犯法條：
中華民國刑法第三百四十七條：
意圖勒贖而擄人者，處死刑、無期徒刑或七年以上有期徒刑。
因而致人於死者，處死刑、無期徒刑或十二年以上有期徒刑；致重傷者，處死刑、無
期徒刑或十年以上有期徒刑。
第一項之未遂犯罰之。
預備犯第一項之罪者，處二年以下有期徒刑。
犯第一項之罪，未經取贖而釋放被害人者，減輕其刑；取贖後而釋放被害人者，得減
輕其刑。
                                                                        Ｉ
